【裁判字號】    96,上易,2618
【裁判日期】    970131
【裁判案由】    侵占
【裁判全文】
臺灣高等法院刑事判決                96年度上易字第2618號
上  訴  人
即  被  告  甲○○
上列上訴人因侵占案件，不服臺灣板橋地方法院96年度易字第
1666號，中華民國96年9 月20日第一審判決（起訴案號：臺灣板
橋地方法院檢察署96年度偵緝字第1502號），提起上訴，本院判
決如下：
    主  文
上訴駁回。
    事實及理由
一、本案經本院審理結果，認第一審判決對被告甲○○成立業務
    侵占罪，共14罪，累犯，處如附件之附表所示宣告刑，減為
    如附表所示之減得刑，應執行有期徒刑一年六月之諭知，核
    無不當，應予維持，並引用第一審判決書記載之事實、證據
    及理由（如附件）。
二、被告上訴雖以其所收之貨款及支票都已遺失，並沒有侵占云
    云，惟原判決業於理由中說明被告上開遺失之辯解不可採，
    且被告於本院自承其所收之支票遺失後並未報警以追索拾得
    該支票之人，證人即輔幼公司負責人胡慱裕於原審復稱被告
    未向公司表明有貨款遺失之事，係待其詢問後，才稱已遺失
    等情，被告所辯自不足探。原判決諭知被告犯罪，已詳敘認
    定被告犯罪之各證據，核無不當，應予維持。被告上訴，仍
    執陳詞，為無理由，應予駁回。
據上論斷，應依刑事訴訟法第368 條、第373 條，判決如主文。
本案經檢察官陳大偉到庭執行職務。
中    華    民    國    97    年    1     月    31    日
            刑事第十五庭  審判長法  官  吳昭瑩
                                法  官  蘇隆惠
                                法  官  李正紀
以上正本證明與原本無異。
不得上訴。
                                書記官  鄭信昱
中    華    民    國    97    年    1     月    31    日
附錄本案論罪科刑法條全文：
刑法第三百三十六條
對於公務上或因公益所持有之物，犯前條第一項之罪者，處一年
以上七年以下有期徒刑，得併科五千元以下罰金。
對於業務上所持有之物，犯前條第一項之罪者，處六月以上五年
以下有期徒刑，得併科三千元以下罰金。
前二項之未遂犯罰之。
附件：
臺灣板橋地方法院刑事判決              96年度易字第1666號
公  訴  人  臺灣板橋地方法院檢察署檢察官
被      告  甲○○  男  36歲（民國○○年○○月○○日生）
                    身分證統一編號：Ｚ000000000號
                    住高雄縣鳳山市○○路34巷1號
                    居臺北市松山區○○○路○段230號3樓之2
上列被告因侵占案件，經檢察官提起公訴（九十六年度偵緝字第
一五○二號），本院判決如下：
    主  文
甲○○意圖為自己不法之所有，而侵占對於業務上所持有之物，
累犯，處如附表所示之宣告刑，減為如附表所示之減得刑，應執
行有期徒刑壹年陸月。
    事  實
一、甲○○因竊盜案件，經臺灣臺北地方法院以九十二年度簡字
    第三二七五號判決判處有期徒刑五月確定，於民國九十三年
    九月六日易科罰金執行完畢（構成累犯）。自九十五年五月
    間起任職位於臺北縣中和市○○路三六三巷四六弄三號輔幼
    企業有限公司（以下簡稱輔幼公司），負責向幼稚園或托兒
    所推銷教育器材及收受貨款，為從事業務之人，竟意圖為自
    己不法所有，基於侵占之犯意，在附表所示之時間、地點，
    收取貨款後，侵占入己，總計侵占貨款達新臺幣（下同）十
    九萬四千二百四十元，向輔幼公司負責人謊稱遲遲未收取貨
    款，嗣負責人察覺有異，指示公司會計向附表所示之客戶查
    詢後始悉上情。
二、案經輔幼公司公司訴由臺灣板橋地方法院檢察署檢察官偵查
    起訴。
    理  由
甲、程序方面：
一、按刑事訴訟法第一百五十九條第一項雖規定，被告以外之人
    於審判外之言詞或書面陳述，除法律有規定外，不得作為證
    據。又按同法第一百五十九條之五規定，被告以外之人於審
    判外之陳述，雖不符前四條之規定，而經當事人於審判程序
    同意作為證據，法院審酌該言詞陳述或書面陳述作成時之情
    況，認為適當者，亦得為證據。當事人、代理人或辯護人於
    法院調查證據時，知有第一百五十九條第一項不得為證據之
    情形，而未於言詞辯論終結前聲明異議者，視為有前項之同
    意。經查，下列所引用之文書證據、證物，檢察官、被告於
    本院準備程序及審判期日中均明示同意此部分之證據有證據
    能力，且迄至言詞辯論終結前亦未撤回前開同意，本院審酌
    上開證據資料製作時之情況，尚無違法不當及證明力明顯過
    低之瑕疵，亦認為以之作為證據應屬適當，故揆諸前開規定
    ，爰依刑事訴訟法第一百五十九條之五規定，認前揭證據資
    料均有證據能力。
乙、實體方面
一、訊據被告甲○○固不否認為輔幼公司之業務員，負責向幼稚
    園或托兒所推銷教育器材及收取貨款，惟矢口否認上開犯行
    ，辯稱輔幼公司並沒有規定收取貨款要當日繳回，伊沒有當
    日繳回是因為獎金績效制度，伊會計算何時繳回公司對獎金
    計算最有利，伊有向附表所示之幼稚園、托兒所收取貨款，
    但是貨款是遺失了，不是據為己有，伊後來有簽本票、借據
    給公司，是單純民事債務糾紛云云。經查：
    (一)被告擔任輔幼公司之業務員，負責推銷教育器材及收取貨
      款，被告確實有收取附表所示之貨款而未繳回公司，此為
      被告所是認，核與輔幼公司負責人胡慱裕、陶佳妮夫婦於
      本院審理中證詞相符，復有借據、本票各一紙、輔幼公司
      收款日應收帳款明細表十張、輔幼公司銷貨憑單五張、現
      金傳票影本二張、輔幼公司提出收取貨款情形一覽表一紙
      ，被告收取附表所示之貨款未繳回輔幼公司乙節堪以認定
      。
    (二)又查，輔幼公司負責人胡慱裕到庭證稱：貨物送給客戶最
      晚一個月會收帳回來，因為這幾個帳目是縣政府的補助款
      ，要等縣政府撥款給幼稚園、托兒所，我們才會去收錢，
      所以不可能會拖這麼久客戶沒有繳錢。與跟客戶對帳後，
      客戶說業務已經把錢收走，所以九十六年一月三十日就直
      接找被告談，他對我說這些錢他都還沒有收到，後來我把
      會計去查證的情形跟被告說，客戶表示業務已經把錢收走
      的情形給被告看，而且當天我們還打電話給客戶對質，被
      告還堅持說沒有收到這些錢，學校的老師都還說他們是湊
      錢先把錢給被告。在談判過程，被告一直否認，但因為這
      些錢確實被被告收走，我要求被告先寫下借據，等到明天
      再跟被告一起去學校一家一家去對質，但是隔天被告就沒
      來了。輔幼公司規定業務員收回款項後，必須當日交回給
      會計，我們是用口頭告知業務。被告直到九十六年一月三
      十日談判那天才說他是遺失貨款，原本是說他沒有去跟客
      戶收，後來我說要跟他要一家一家去對質，他才陳述部分
      貨款是遺失等語。足見被告簽署借據、本票是因為未將收
      取貨款交回輔幼公司，被公司負責人發現後，要求被告簽
      立，並非被告與輔幼公司間有任何借款關係。
    (三)被告辯稱未將貨款交回公司之原因是因為公司獎金制度之
      問題，公司未規定要當日繳回現金，伊在收取貨款之後，
      是因個性迷糊不小心將貨款遺失云云。然證人胡慱裕、陶
      佳妮均證稱，收取貨款需當日繳回公司等語，被告所辯之
      言顯然與事實不符。又被告所收取如附表所示之十四家幼
      稚園、托兒所，輔幼公司業已出貨完畢，公司內部有出貨
      單存底，對於被告是否達成績效，以及獎金如何計算已有
      相關依據，與被告何時收取貨款並無直接關連性，被告以
      獎金計算作為不用當日繳回貨款之說詞，顯然係搪塞之詞
      ，不足採信。又本院依職權詢問被告，被告究竟是於何時
      、何地遺失貨款，被告均未能說明，甚者，被告收取附表
      所示之十四幼稚園、托兒所之貨款，均為不同日期，期間
      橫亙二個月，如先前已有遺失貨款前例，理應多加小心謹
      慎，焉會一再將貨款遺失，甚至連何時、何地、因何原因
      遺失均不知曉，被告前開辯稱之詞，為推卸罪責之詞，要
      無可信。
    (四)綜上應認，被告侵占業務上所持有之貨款犯行甚為明確，
      應依法論科。
二、核被告甲○○所為，係犯刑法第三百三十六條第二項之業務
    侵占罪。被告所犯十四次犯行，犯意有別、行為互殊，應分
    論併罰。被告曾因竊盜案件，經臺灣臺北地方法院以九十二
    年度簡字第三二七五號判決判處有期徒刑五月確定，於九十
    三年九月六日易科罰金執行完畢，有臺灣高等法院被告紀錄
    表一份可參，其受有期徒刑執行完畢五年內故意再犯本件有
    期徒刑以上之罪，均為累犯，依刑法第四十七條第一項加重
    其刑。爰審酌被告素行、生活狀況、犯罪之動機、目的、手
    段、對被害人所生財產上之損害及犯後猶否認犯行態度不佳
    ，迄今未賠償告訴人之損失等一切情狀，分別量處如附表所
    示之刑，以資懲儆。又中華民國九十六年罪犯減刑條例業經
    制定，自九十六年七月十六日起生效，茲因被告為上開犯行
    之犯罪時間在九十六年四月二十四日以前，合於減刑條件，
    依中華民國九十六年罪犯減刑條例，減刑如附表所示之減得
    之刑，並定其應執行刑。
據上論斷，應依刑事訴訟法第二百九十九條第一項前段、刑法第
三百三十六條第二項、第四十七條第一項、第五十一條第五款，
刑法施行法第一條之一，中華民國九十六年罪犯減刑條例第二條
第一項第三款、第七條，判決如主文。
本案經檢察官張瑞娟到庭執行職務。
中    華    民    國    96    年    9     月    20    日
                  刑事第八庭審判長法  官  潘翠雪
                                  法  官  王士珮
                                  法  官  絲鈺雲
以上正本證明與原本無異
如不服本判決應於送達後10日內向本院提出上訴狀
                                  書記官  蔡美如
中    華    民    國    96    年    9     月    21    日
附錄本案論罪科刑法條全文：
刑法第三百三十六條
對於公務上或因公益所持有之物，犯前條第一項之罪者，處一年
以上七年以下有期徒刑，得併科五千元以下罰金。
對於業務上所持有之物，犯前條第一項之罪者，處六月以上五年
以下有期徒刑，得併科三千元以下罰金。
前二項之未遂犯罰之。
附表：
┌─┬───┬───┬───┬───┬──────┬───┐
│編│時間  │地點  │客戶  │收款  │所犯罪名及宣│減得刑│
│號│      │      │      │      │告刑        │      │
│  │      │      │      │      │            │      │
│  │      │      │      │      │            │      │
├─┼───┼───┼───┼───┼──────┼───┤
│1 │95.12.│臺北市│忠心幼│現金  │意圖為自己不│減為有│
│  │06    │中正區│稚園  │8200元│法之所有，而│期徒刑│
│  │      │愛國東│      │      │侵占對於業務│月又│
│  │      │路116 │      │      │上所持有之物│拾伍日│
│  │      │巷13號│      │      │，累犯，處有│      │
│  │      │2樓   │      │      │期徒刑柒月。│      │
│  │      │      │      │      │            │      │
├─┼───┼───┼───┼───┼──────┼───┤
│2 │95.12.│臺北縣│日光托│現金  │同上        │同上  │
│  │11    │中和市│兒所  │7350元│            │      │
│  │      │中正路│      │      │            │      │
│  │      │80號2 │      │      │            │      │
│  │      │樓    │      │      │            │      │
├─┼───┼───┼───┼───┼──────┼───┤
│3 │95.12.│臺北縣│小豆芽│現金  │同上        │同上  │
│  │15    │板橋市│幼稚園│5760元│            │      │
│  │      │龍泉街│      │      │            │      │
│  │      │108 巷│      │      │            │      │
│  │      │6 號  │      │      │            │      │
├─┼───┼───┼───┼───┼──────┼───┤
│4 │95.12.│臺北縣│愛恩堡│現金  │同上        │同上  │
│  │20    │中和保│托兒所│20500 │            │      │
│  │      │健路26│      │元    │            │      │
│  │      │巷9號 │      │      │            │      │
├─┼───┼───┼───┼───┼──────┼───┤
│5 │95.12.│臺北縣│快樂斑│現金  │同上        │同上  │
│  │26    │中和市│比托兒│2895元│            │      │
│  │      │秀朗路│所    │      │            │      │
│  │      │3 段2 │      │      │            │      │
│  │      │之1 號│      │      │            │      │
│  │      │1 樓  │      │      │            │      │
├─┼───┼───┼───┼───┼──────┼───┤
│6 │95.12.│臺北縣│幼祥托│現金  │同上        │同上  │
│  │27    │板橋市│兒所  │25500 │            │      │
│  │      │中正路│      │元    │            │      │
│  │      │360 巷│      │      │            │      │
│  │      │49號  │      │      │            │      │
├─┼───┼───┼───┼───┼──────┼───┤
│7 │95.12.│臺北縣│緹家寶│支票  │同上        │同上  │
│  │29    │板橋市│托育中│20710 │            │      │
│  │      │新海路│心    │元    │            │      │
│  │      │416 號│      │      │            │      │
│  │      │1 樓  │      │      │            │      │
├─┼───┼───┼───┼───┼──────┼───┤
│8 │96.1.1│臺北市│五常國│現金  │同上        │同上  │
│  │2     │中山區│中附設│816 元│            │      │
│  │      │復興北│托兒所│      │            │      │
│  │      │路430 │      │      │            │      │
│  │      │巷1號 │      │      │            │      │
├─┼───┼───┼───┼───┼──────┼───┤
│9 │96.1.1│臺北縣│文文托│現金  │同上        │同上  │
│  │5     │中和市│兒所  │23218 │            │      │
│  │      │員山路│      │元    │            │      │
│  │      │241號 │      │      │            │      │
├─┼───┼───┼───┼───┼──────┼───┤
│10│96.1.1│臺北縣│慈幼托│支票  │同上        │同上  │
│  │8     │板橋市│兒所  │25000 │            │      │
│  │      │三民路│      │元    │            │      │
│  │      │1 段3 │      │      │            │      │
│  │      │巷20號│      │      │            │      │
├─┼───┼───┼───┼───┼──────┼───┤
│11│96.1.1│臺北縣│育人托│支票  │同上        │同上  │
│  │9     │板橋市│兒所  │20137 │            │      │
│  │      │莒光路│      │元    │            │      │
│  │      │114 巷│      │      │            │      │
│  │      │3 號  │      │      │            │      │
├─┼───┼───┼───┼───┼──────┼───┤
│12│96.1.2│臺北市│愛比園│現金  │同上        │同上  │
│  │2     │中山區│幼稚園│2872元│            │      │
│  │      │中山北│      │      │            │      │
│  │      │路3 段│      │      │            │      │
│  │      │55巷32│      │      │            │      │
│  │      │號    │      │      │            │      │
├─┼───┼───┼───┼───┼──────┼───┤
│13│96.1.2│臺北縣│愛的資│支票  │同上        │同上  │
│  │9     │板橋市│優托兒│19312 │            │      │
│  │      │中正路│所    │元    │            │      │
│  │      │325 巷│      │      │            │      │
│  │      │41號  │      │      │            │      │
├─┼───┼───┼───┼───┼──────┼───┤
│14│96.1.3│臺北縣│三元托│支票  │同上        │同上  │
│  │0     │板橋市│兒所  │11970 │            │      │
│  │      │民生路│      │元    │            │      │
│  │      │3 段10│      │      │            │      │
│  │      │號3樓 │      │      │            │      │
└─┴───┴───┴───┴───┴──────┴───┘


司法院資訊處製作；財團法人民間司法改革基金會備份。
